【裁判字號】    92,易,41
【裁判日期】    920422
【裁判案由】    公共危險
【裁判全文】
臺灣臺東地方法院刑事判決                            九十二年度易字第四一號
    公  訴  人  臺灣臺東地方法院檢察署檢察官
    被      告  乙○○
右列被告因公共危險等案件，經檢察官提起公訴（九十二年度偵緝字第四號），本院
判決如左：
    主  文
乙○○服用麻醉藥品相類之物，不能安全駕駛動力交通工具而駕駛，累犯，處有期徒
刑月，如易科罰金，以佰元折算壹日；又連續以脅迫妨害人行使權利，累犯，處
有期徒刑肆月，如易科罰金，以佰元折算壹日，並應於刑之執行完畢或赦免後，令
入相當處所，施以監護，其期間為壹年；又意圖為自己不法之所有，而侵占自己持有
他人之物，累犯，處有期徒刑月，如易科罰金，以佰元折算壹日。應執行有期徒
刑玖月，如易科罰金，以佰元折算壹日，並應於刑之執行完畢或赦免後，令入相當
處所，施以監護，其期間為壹年。
    事  實
一、乙○○前因竊盜案件，經臺灣高等法院花蓮分院於民國八十八年七月三十日，以
    八十八年度上易字第一九二號刑事判決判處有期徒刑三月確定，於八十八年十二
    月八日執行完畢出監。猶不知悔改，復於九十年二月二十六日下午三時許，甲○
    ○駕駛其所有之車牌號碼Ｃ五─○九四一號自用小客車拜訪乙○○時，乙○○提
    議開車前去找尋朋友，乃由乙○○駕駛該車載甲○○往臺東縣卑南鄉明峰村方向
    行駛，途中乙○○下車至雜貨店購買強力膠二條，回到車上邊開車邊吸食強力膠
    ，神情漸至恍惚，已不能安全駕駛動力交通工具，甲○○見狀大驚，要求乙○○
    停車，改由其駕駛，乙○○當時因吸食強力膠，精神恍惚，對外界事物之處理能
    力及判斷能力顯較一般人差，已處於精神耗弱之狀態中，其聞言不耐，竟出言恫
    稱：「少囉唆，不然我拿刀砍你」，以此脅迫方式妨害甲○○行使對該車所有權
    ，經甲○○一再懇求，乙○○才停車讓其下車，旋又要求甲○○上車，並對其恫
    稱：「不上車，就拿刀砍你」，以此脅迫方式使甲○○行無義務之事，甲○○見
    乙○○行事狂悖，恐遭不測，不敢上車，此時乙○○見甲○○未上車，竟臨時起
    意，意圖為自己不法所有，而將該自用小客車侵吞入己，駕駛該車揚長而去；後
    於同日下午五時許，乙○○終因吸食強力膠，精神恍惚不濟，致操作失控，在臺
    東縣卑南鄉明峰村試驗場八十號前駕駛該車跌入路旁山溝，而為警循線查獲。
二、案經甲○○訴由臺東縣警察局臺東分局報請臺灣臺東地方法院檢察署檢察官偵查
    起訴。
    理  由
一、右揭吸食強力膠後駕駛車輛、脅迫告訴人甲○○不讓其開車、脅迫告訴人上車不
    成及將告訴人之自用小客車侵占入己等事實，業據被告乙○○迭於警詢、檢察官
    偵查中及本院審理時坦白承認，核與告訴人於警詢及檢察官偵查時指訴之情節相
    符，並經證人即承辦警員胡進德於檢察官偵查中到庭結證屬實，足認被告之自白
    確與事實相符，本件事證明確，被告犯行堪予認定，應依法論科。
二、按刑法第三百零五條之恐嚇危害安全罪，係指單純以將來加害生命、身體、自由
    、名譽、財產之事，恐嚇他人致生危害於安全者而言，如對於他人之生命、身體
    等，以現實之強暴、脅迫手段加以危害要挾，使人行無義務之事或妨害人行使權
    利，即應構成刑法第三百零四條之強制罪，縱有恐嚇行為，亦僅屬犯強制罪之手
    段，無更論以恐嚇危害安全罪之餘地，最高法院七十二年度台上字第五六一八號
    、八十四年度台非字第一九四號分別著有判決可資參照。查吸食強力膠將導致注
    意力無法集中，視覺模糊，步履失調，產生幻覺、易失去自我控制能力，有似飲
    酒，論其性質屬麻醉藥品之相類物（社會秩序維護法第六十六條第一款參照），
    而被告吸食強力膠後駕車跌落山溝，顯已達不能安全駕駛之程度，核其所為，係
    犯刑法第一百八十五條之三公共危險罪、第三百零四條第一項之強制罪及第三百
    三十五條第一項之侵占罪。被告先後以脅迫方式妨害告訴人駕駛其車輛及以脅迫
    方式強令告訴人上車不成等二次強制之行為，時間緊接，手法相同，且係犯基本
    構成要件相同之罪名，顯係基於概括犯意反覆為之，雖有既遂、未遂之分，仍成
    立連續犯，應按情節之輕重，依刑法第五十六條之規定，以強制既遂一罪論處，
    並加重其刑；公訴人認上開妨害人行使權利及使人行無義務之事未遂二罪間，應
    予分論併罰，尚有未洽。又被告所犯上開公共危險、強制及侵占三罪之間，犯意
    各別，行為互殊，應予分論併罰。查被告前曾因竊盜案件，經臺灣高等法院花蓮
    分院於八十八年七月三十日，以八十八年度上易字第一九二號刑事判決判處有期
    徒刑三月確定，於八十八年十二月八日執行完畢出監，此有臺灣高等法院被告全
    國前案紀錄表、臺灣臺東地方法院檢察署刑案資料查註紀錄表各一件在卷可按，
    其於五年內再犯本案有期徒刑以上之罪，係屬累犯，應依刑法第四十七條之規定
    加重其刑，並就所犯強制罪部分遞加重之。又刑法上之心神喪失與精神耗弱，應
    依行為時精神障礙程度之強弱而定，如行為時之精神，對外界事務全然缺乏知覺
    理會及判斷作用，而無自由決定意思之能力者，為心神喪失，如此項能力並非完
    全喪失，僅較普通人之平均程度顯然減退者，則為精神耗弱，最高法院著有二十
    六年渝上字第二三七號判例可資參照。查被告有吸食強力膠之習慣，經本院送請
    行政院衛生署臺東醫院（以下簡稱臺東醫院）對被告實施精神鑑定結果，認定被
    告在犯罪前無明顯壓力事件，因衝動性高、自我控制能力差且犯行前有吸食強力
    膠，導致判斷力下降，故其精神狀態屬「輕度精神耗弱」，此有該醫院九十二年
    三月二十四日九十二東醫精字第○九二○○○一五五二號函暨精神鑑定書一份存
    卷可考，另參酌被告於警詢、檢察官偵查及本院調查、審理時，尚能針對案情疑
    點以言詞說明之情，足認被告為本案強制、侵占行為時之精神狀態，對外界事務
    之知覺理會、判斷作用及自由決定意思之能力，雖因吸食強力膠而較普通人之平
    均程度顯然減退，惟尚未達於全然喪失之程度，揆諸前開判例意旨，應與精神耗
    弱之情形相符，爰依刑法第十九條第二項之規定，就所犯強制、侵占罪部分減輕
    其刑，並就前揭強制、侵占罪各類加重、減輕事由，依刑法第七十一條第一項之
    規定，先加後減之。至被告行為時精神狀況已達精神耗弱程度之原因，係因吸用
    強力膠所致，業如前揭說明，審諸此等事實，被告於駕駛本件自用小客車後，才
    刻意邊開車邊吸食強力膠，而吸食強力膠，不能安全駕駛動力交通工具而駕駛者
    ，係刑法第一百八十五條之三明文規定之構成要件，本件被告於吸食強力膠前，
    精神狀況尚屬正常，係因吸食強力膠致精神恍惚而仍駕駛車輛，始直接觸犯刑法
    第一百八十五條之三公共危險罪，其吸食強力膠致陷於精神耗弱之狀態既係犯罪
    構成要件行為之一部份，此部分之犯行，即不應依刑法第十九條第二項之規定減
    輕其刑，併予敘明。爰審酌被告明知自己施用強力膠後，精神已恍惚，猶不顧公
    眾及告訴人之安全，執意駕駛車輛，且以脅迫之手段，妨害告訴人行使權利，並
    進而將告訴人之車子據為己有，嚴重影響公共安全及告訴人之財產權，及其犯罪
  後雖坦承犯行，但仍未與告訴人達成和解，賠償告訴人之損失等一切情狀，量處
    如主文所示之刑。
三、又按刑法第八十七條第二項、第三項規定因精神耗弱或瘖啞而減輕其刑者，得於
    刑之執行完畢或赦免後，令入相當處所，施以監護。前項處分期間為三年以下。
    經本院函請臺東醫院對被告實施精神鑑定後，該醫院建議：「被告有反社會人格
    傾向、家庭支持系統差、多次犯罪前科及多種物質濫用情形，因其危險性高、再
    犯性高，故建議需接受勒戒治療一年及長期精神科專業治療，以減少其再犯性」
    等語，此有前揭精神鑑定書在卷可佐，足認被告有施以監護處分之必要，爰依刑
    法第八十七條第二項、第三項規定，併為令被告入相當處所施以監護一年之諭知
    ，以資矯治。
據上論斷，應依刑事訴訟法第二百九十九條第一項前段，刑法第五十六條、第一百八
十五條之三、第三百零四條第一項、第三百三十五條第一項、第四十七條、第四十一
條第一項前段、第五十一條第五款、第十九條第二項、第八十七條第二項、第三項，
罰金罰鍰提高標準條例第一條前段、第二條，判決如主文。
本案經檢察官洪政和到庭執行職務
中      華      民      國    九十二    年      四      月    二十二    日
                                臺灣臺東地方法院刑事庭
                                    法  官   陳弘能
右正本證明與原本無異。
如不服本判決，應於送達後十日內，向本院提出上訴狀。（須附繕本）
                                    書記官   賴淑芬
中      華      民      國    九十二    年      四      月     二十三   日
附記：
中華民國刑法第一百八十五條之三
服用毒品、麻醉藥品、酒類或其他相類之物，不能安全駕駛動力交通工具
而駕駛者，處一年以下有期徒刑、拘役或三萬元以下罰金。
中華民國刑法第三百零四條第一項
以強暴、脅迫使人行無義務之事或妨害人行使權利者，處三年以下有期徒
刑、拘役或三百元以下罰金。
中華民國刑法第三百三十五條第一項
意圖為自己或第三人不法之所有，而侵占自己持有他人之物者，處五年以
下有期徒刑、拘役或科或併科一千元以下罰金。


司法院資訊處製作；財團法人民間司法改革基金會備份。
